ACORDAO-COMPLETO-2427034

ACÓRDÃO 7930/2021 ATA 15/2021 - PRIMEIRA CÂMARA

VISTOS, relatados e discutidos estes autos de aposentadoria, os Ministros do Tribunal de Contas da União, reunidos em Sessão da 1ª Câmara, ante as razões expostas pelo Relator, e com fundamento nos arts. 1º, inciso V, e 39, inciso II, ambos da Lei 8.443, de 16 de julho de 1992, c/c o art. 259, inciso II, do Regimento Interno desta Corte de Contas, ACORDAM em:
9.1. considerar legal o ato constante da peça  4, relativo à aposentadoria de Elvira Mendes Raulino de Oliveira, autorizando-lhe o registro, nos termos do art. 260, § 1º, do Regimento Interno desta Corte de Contas; 
9.2. considerar automaticamente registrado em 26/2/2021, o ato constante da peça 3, relativo à aposentadoria de Benedito Borges da Silva, e encaminhar os autos à Secretaria de Fiscalização de Pessoal para a adoção dos procedimentos necessários com vistas à revisão de ofício, nos termos do subitem 9.2.1 do Acórdão 122/2021-TCU-Plenário; e
9.3. dar ciência desta deliberação à Fundação Universidade Federal do Piauí.

Pessoal: Aposentadoria. Processo gerado automaticamente com atos priorizados/selecionados pela Sefip.

Primeira Câmara

Fundação Universidade Federal do Piauí.

3. Interessados: Benedito Borges da Silva, CPF XXX.232.633-XX e Elvira Mendes Raulino de Oliveira, CPF XXX.743.653-XX.

13.1. Ministros presentes: Walton Alencar Rodrigues (Presidente), Benjamin Zymler e Jorge Oliveira.
13.2. Ministros-Substitutos presentes: Augusto Sherman Cavalcanti (Relator) e Weder de Oliveira.

ACORDAO-COMPLETO-2542207

Acórdão de Relação 3845/2022 - Primeira Câmara

Acórdão de Relação

AUGUSTO SHERMAN

Cuidam os presentes autos das Aposentadorias de Benedito Borges da Silva e de Elvira Mendes Raulino de Oliveira, ex-servidores da Fundação Universidade Federal do Piauí, conforme os termos constantes das peças 3 e 4, cujos atos foram encaminhados ao Tribunal por intermédio do sistema Sisac, na sistemática definida na IN 78/2018, com parecer do órgão de Controle Interno pela legalidade. 
2.	A unidade técnica, ao analisar os fundamentos legais das concessões e as informações prestadas pelo órgão do controle interno, lavrou a instrução vista à peça 6, adiante parcialmente transcrita, com eventuais ajustes de forma:
" (...) 
EXAME TÉCNICO
Da aposentadoria de Elvira Mendes Raulino de Oliveira
3.	De acordo com o ato em exame, a ex-servidora Elvira Mendes Raulino de Oliveira se inativou no cargo de Assistente de Administração, em 29/9/2015, contando 37 anos, 7 meses e 11 dias de tempo de serviço/contribuição, com fundamento no art. 3º da EC 47/2005 e percepção de proventos integrais.
4.	Por intermédio das análises realizadas por esta Unidade Técnica no ato de concessão de aposentadoria da interessada, não se constatou qualquer irregularidade que obste a chancela pela legalidade.
Da aposentadoria de Benedito Borges da Silva
5.	De acordo com o ato em exame, o ex-servidor Benedito Borges da Silva se inativou no cargo de Professor Titular em regime de dedicação exclusiva (DE) , em 21/10/2015, contando 36 anos, 3 meses e 18 dias de tempo de serviço/contribuição, com fundamento no art. 3º da EC 47/2005 e percepção de proventos integrais.
6.	O parecer do Controle Interno no ato em exame foi pela legalidade, todavia, conforme se observa na ficha financeira extraída do Siape (peça 2) , o ex-servidor acumula com a aposentadoria em análise outro benefício no cargo de Médico, com jornada de 20 horas semanais, concedido pelo Ministério da Saúde.
7.	Conforme as informações da ficha Siape, a admissão no cargo de Médico ocorreu em 8/4/1985 e a inativação em 2/4/2003, enquanto no cargo de Professor, o ingresso aconteceu em 8/5/1985 e a aposentadoria em 21/10/2015.
8.	As informações constantes do Siape revelam que houve exercício concomitante dos cargos acumulados. A jurisprudência do TCU é no sentido de que é ilegal a acumulação de aposentadoria de professor em regime de dedicação exclusiva com outra aposentadoria, mesmo que não tenha havido exercício concomitante dos cargos, já que o instituto da acumulação se dirige à titularidade de cargos, empregos e funções públicas, e não apenas à percepção de vantagens pecuniárias (Acórdãos 10.956/2015, de relatoria do Ministro Augusto Nardes, e 7.985/2017, de relatoria da Ministra Ana Arraes, ambos da 2ª Câmara, e 10.411/2019, de relatoria do Ministro-Substituto André Luís de Carvalho, e 8.845/2019, de relatoria do Ministro Walton Alencar Rodrigues, ambos da 1ª Câmara) .
9.	Isso porque o inciso I do art. 14 do Decreto 94.664/1987, que aprovou o Plano Único de Classificação e Retribuição de Cargos e Empregos instituído pela Lei 7.596/1987, estabeleceu (grifos inseridos) :
Art. 14. O Professor da carreira do Magistério Superior será submetido a um dos seguintes regimes de trabalho:
I - dedicação exclusiva, com obrigação de prestar quarenta horas semanais de trabalho em dois turnos diários completos e impedimento do exercício de outra atividade remunerada, pública ou privada;
10.	Desse modo, o ato deve ser considerado ilegal pelo Tribunal, com a negativa do respectivo registro.
 (...) "
3.	O Ministério Público, neste ato representado pelo Procurador Rodrigo Medeiros de Lima, mediante sucinto Parecer visto à peça 8, anuiu à proposição da Sefip. 
É o Relatório.

não há.

Procurador Rodrigo Medeiros de Lima.

PESSOAL. APOSENTADORIA. UM ATO CONFORME À REGÊNCIA. LEGALIDADE E REGISTRO. IRREGULARIDADE EM OUTRO ATO. ACUMULAÇÃO DO CARGO DE PROFESSOR EM REGIME DE DEDICAÇÃO EXCLUSIVA COM OUTRO CARGO DE MÉDICO. REGISTRO AUTOMÁTICO DA CONCESSÃO PELO DECURSO DO PRAZO QUINQUENAL. RESTITUIÇÃO DOS AUTOS À SEFIP PARA ADOÇÃO DE PROVIDÊNCIAS.

APOSENTADORIA (APOS)

Secretaria de Fiscalização de Integridade de Atos e Pagamentos de Pessoal e de Benefícios Sociais (Sefip).

Versam os presentes autos acerca das Aposentadorias de Benedito Borges da Silva e de Elvira Mendes Raulino de Oliveira, ex-servidores da Fundação Universidade Federal do Piauí.
2.	A unidade técnica opinou pela ilegalidade da aposentadoria de Benedito Borges da Silva (peça 3) , tendo em vista a acumulação do cargo de professor em regime de dedicação exclusiva com o cargo de médico, o que conduziria à ilegalidade da concessão. 
3.	Quanto ao ato constante da peça 4, está conforme os normativos que regem a matéria, razão por que acolho a proposta alvitrada pela unidade técnica, perfilhada pelo Ministério Público, pela legalidade da aposentadoria de Elvira Mendes Raulino de Oliveira, concedendo-lhe o registro respectivo. 
4.	No tocante à aposentadoria de Benedito Borges da Silva, a despeito da correta instrução levada a cabo pela unidade técnica, outro deslinde deverá ser dado à questão. É que exsurge do documento constante da peça 3, a informação de que o ato concessório deu entrada nesta Corte de Contas em 26/2/2016, portanto há mais de cinco anos, de sorte que a hipótese presente atrai o novel entendimento adotado por este Tribunal em decorrência da decisão do STF no âmbito do RE 636.553, em que restou fixado o prazo de cinco anos para uma resolução de mérito de processos de concessão, após o qual esses atos serão considerados definitivamente registrados.  
5.		Assim, por esses fundamentos, entendo que a aposentadoria de Benedito Borges da Silva deve ser considerada tacitamente registrada desde 26/2/2021, considerando os cinco anos transcorridos. Todavia, no lastro do que vem decidindo esta Corte de Contas, os autos devem ser encaminhados à Sefip para adoção das medidas com vistas à revisão de ofício, nos termos preconizados na decisão dos embargos de declaração opostos ao mencionado RE 636.553. 
            	Ex positis, divergindo, em parte, da proposta alvitrada pela unidade técnica e do Parecer do representante do Ministério Público, manifesto-me por que o Tribunal aprove o acórdão que ora submeto à deliberação deste Colegiado.
TCU, Sala das Sessões, em 11 de maio de 2021.
AUGUSTO SHERMAN CAVALCANTI 
Relator